臺灣士林地方法院刑事判決　　　　　　　95年度訴字第1229號
公　訴　人　臺灣士林地方法院檢察署檢察官
被　　　告　甲○○
　　　　　　　　　　另案於臺灣臺北監獄執行中
上列被告因毒品危害防制條例案件，經檢察官提起公訴（95年度
毒偵字第1336號），被告於準備程序為有罪之陳述，經本院合議
庭裁定由受命法官獨任進行簡式審判程序，並判決如下：
    主  文
甲○○施用第一級毒品，處有期徒刑玖月。扣案第一級毒品海洛
因捌包（合計淨重肆點陸陸公克）均沒收銷燬之、注射針筒伍支
均沒收。又施用第二級毒品，處有期徒刑陸月。扣案之吸食器壹
個沒收。應執行有期徒刑壹年。扣案第一級毒品海洛因捌包（合
計淨重肆點陸陸公克）均沒收銷燬之、扣案之注射針筒伍支及吸
食器壹個均沒收。
    事  實
一、甲○○前曾因竊盜案件，經臺灣桃園地方法院以89年度少連
    易字第1 號判決處有期徒刑10月，於民國90年3 月31日縮刑
    期滿執行完畢（不構成累犯）。又於94年間因施用第1 級毒
    品海洛因及第2 級毒品安非他命案件，經本院以94年度毒聲
    字第475 號裁定送觀察、勒戒後，認無繼續施用毒品之傾向
    ，於95年1 月24日釋放出所，並經臺灣士林地方法院檢察署
    檢察官以94年度毒偵字第872 號、第999 號、第1297號、第
    2528號為不起訴處分確定。其猶不知悔改，於前次觀察勒戒
    執行完畢釋放後5 年內，基於施用第1 級毒品海洛因之犯意
    ，自95年6 月22日起至95年7 月6 日止，在臺北縣汐止市○
    ○路150 巷4 之1 號8 樓807 室內，以針筒注射之方式，施
    用第1 級毒品海洛因數次；又基於施用第2 級毒品安非他命
    之犯意，自95年6 月22起至95年7 月6 日止，在上址內，將
    第2 級毒品安非他命置入玻璃球吸食器內，以燒烤吸食煙霧
    之方式，施用第2 級毒品安非他命數次。嗣於95年7 月6日
    下午5 時50分許，在臺北縣汐止市○○路150 巷4 之1 號8
    樓樓梯間為警查獲，並扣得第1 級毒品海洛因3 包（淨重合
    計0.88公克），經甲○○帶同員警至上址8 樓807 室房間搜
    索，又查扣第1 級毒品海洛因5 包（淨重3.78公克)、 注射
    針筒5 支、吸食器1 個。
二、案經臺北縣政府警察局汐止分局報告臺灣士林地方法院檢察
    署檢察官偵查起訴。
    理  由
一、本件被告所犯非死刑、無期徒刑或最輕本刑有期徒刑3 年以
    上之罪，亦非高等法院管轄第一審案件，且於準備程序進行
    中，被告先就被訴事實為有罪之陳述，經告知被告簡式審判
    程序之旨，並聽取檢察官、被告之意見後，本院合議庭裁定
    由受命法官進行簡式審判程序，是本件之證據調查，依刑事
    訴訟法第273 條之2 規定，不受同法第159 條第1 項、第16
    1 條之2 、第161 條之3 、第163 條之1 及第164 條至第17
    0 條規定之限制，合先敘明。
二、上揭犯罪事實，業據被告甲○○於警詢、偵查及本院審理時
    均坦承不諱（見偵卷第7 至8 頁、第52頁、本院卷第31頁、
    第35至38頁、第77至78頁），而被告於95年7 月6 日經警查
    獲時所採集尿液，經送臺灣檢驗科技股份有限公司以氣相層
    析質譜分析法鑑驗結果，呈安非他命類陽性反應及鴉片類陽
    性反應，此有該公司95年8 月1 日濫用藥物尿液檢驗報告附
    卷可稽（見偵卷第59頁），並有第1 級毒品海洛因3 包（合
    計淨重0.88公克）、第1 級毒品海洛因5 包（合計淨重3.78
    公克）、注射針筒5 支及吸食器1 個等扣案可資佐證，而前
    開第1 級毒品海洛因共8 包，經送法務部調查局以氣相層析
    質譜分析法檢驗，均檢出第1 級毒品海洛因成分，亦有法務
    部調查局95年12月15日調科壹字第09523047470 號鑑定書及
    95年12月17日調科壹字第09523048490 號鑑定書各1 紙存卷
    可參（見本院卷第23至24頁），是被告自白分別施用第1 級
    毒品海洛因及第2 級毒品安非他命，應認與事實相符，而可
    採信，本件事證明確，被告施用第1 級毒品海洛因及第2 級
    毒品安非他命之犯行，洵堪認定。又被告有事實欄一所示施
    用毒品經送觀察、勒戒之前科紀錄，有臺灣士林地方法院檢
    察署94年度毒偵字第872 號、第999 號、第1297號、第2528
    號不起訴處分書（見偵卷第60至61頁）及臺灣高等法院被告
    前案紀錄表在卷可憑（見本院卷第5 至17頁），是被告於前
    次觀察勒戒執行完畢釋放後5 年內，再犯本件施用第1 級及
    第2 級毒品之罪，堪以認定，均應依法論科。
二、查海洛因、安非他命分別為毒品危害防制條例所稱之第1 級
    、第2 級毒品，觀諸該條例第2 條第2 項第1 款、第2 款規
    定甚明。核被告所為，係犯毒品危害防制條例第10條第1 項
    、第2 項之施用第1 級、第2 級毒品罪。其施用第1 級、第
    2 級毒品前後持有第1 、2 級毒品之低度行為，為施用第1
    級、第2 級毒品之高度行為所吸收，均不另論罪。按刑事法
    若干犯罪行為態樣，本質上原具有反覆、延續實行之特徵，
    立法時既予特別歸類，定為犯罪構成要件之行為要素，則行
    為人基於概括之犯意，在密切接近之一定時、地持續實行之
    複次行為，倘依社會通念，於客觀上認為符合一個反覆、延
    續性之行為觀念者，於刑法評價上，即應僅成立一罪。學理
    上所稱「集合犯」之職業性、營業性或收集性等具有重複特
    質之犯罪均屬之，例如經營、從事業務、收集、販賣、製造
    、散布等行為概念者是，最高法院95年度臺上字第1079號判
    決要旨參照，亦即立法者針對特定刑罰規範之構成要件，已
    預設其本身係持續實行之複次行為，具備反覆、延續之行為
    特徵，故將之總括或擬制成一個構成要件之「集合犯」行為
    ，因刑法評價上為構成要件之行為單數，應僅成立一罪。而
    查毒品因具有成癮性、濫用性，此觀乎毒品危害防制條例第
    2 條之規定自明，立法實務首重以刑事處遇方式戒斷行為人
    毒癮，若無法收其實效，始依法追訴處罰，故施用毒品本身
    具備反覆、延續之行為特徵，持續多次施用毒品始為此類犯
    罪之典型或常態，於刑法評價上，施用毒品應僅成立集合犯
    一罪。查被告有事實欄所載之施用毒品紀錄，又在95年6 月
    22日至95年7 月6 日短期內，數次施用第1 級毒品海洛因及
    第2 級毒品安非他命，顯見被告確係基於多次實施犯行之集
    合犯決意，於密接之時地，反覆持續施用第1 級毒品海洛因
    及第2 級毒品安非他命，揆諸前揭說明，被告數次施用第1
    級毒品海洛因及第2 級毒品安非他命犯行均應論以集合犯之
    包括1 罪。而被告所犯之施用第1 級毒品海洛因及第2 級毒
    品安非他命，上開2 罪，犯意各別，行為互殊，應予分論併
    罰。爰審酌被告素行非佳，前因施用毒品案件，經法院裁定
    送觀察、勒戒後，竟仍無法戒除毒癮，復又再施用毒品，惟
    念其施用毒品乃戕害個人身心健康，尚未危及他人，其犯罪
    之動機、目的、手段、施用時間、施用次數不多及其智識程
    度、犯後於本案審理時供認犯行，態度尚稱良好等一切情狀
    ，就所犯上開2 罪，分別量處如主文所示之刑，並依刑法第
    51 條 第5 款定其應執行之刑。
三、扣案之第1 級毒品海洛因共計8 包（合計淨重4.66公克），
    均係違禁物，不問屬於犯人與否，均應依毒品危害防制條例
    第18條第1 項前段宣告沒收銷燬。又扣案之注射針筒5 支及
    吸食器1 個，係被告所有供其施用第1 級毒品海洛因及第2
    級毒品安非他命所用之物，業據被告陳明在卷，均應依刑法
    第38條第1 項第2 款規定宣告沒收。
據上論斷，應依刑事訴訟法273 條之1 第1 項、第299 條第1 項
前段，毒品危害防制條例第10條第1 項、第2 項、第18條第1 項
前段，刑法第11條、38條第1 項第2 款、第51條第5 款，判決如
主文。
本案經檢察官吳維雅到庭執行職務。
中　　華　　民　　國　　96　　年　　6 　　月　　28　　日
                  刑事第二庭法  官  高雅敏
以上正本證明與原本無異。
如不服本判決，應於判決送達後10日內，向本院提出上訴狀。
                            書記官  田瑾俐
中　　華　　民　　國　　96　　年　　6 　　月　　28　　日
附錄本案論罪科刑法條之依據：
毒品危害防制條例第10條
施用第一級毒品者，處 6 月以上 5 年以下有期徒刑。
施用第二級毒品者，處 3 年以下有期徒刑。
